臺灣臺北地方法院民事判決
109年度保險字第108號
原      告  陳玉山  
            陳秀琴  
共      同
訴訟代理人  陳怡伶律師
被      告  富邦產物保險股份有限公司

法定代理人  陳柏燿  
訴訟代理人  賴盛星律師
複代理人    蔡育英律師
上列當事人間給付保險金事件，本院於民國111年1月11日言詞辯
論終結，判決如下：
    主  文
原告之訴及假執行之聲請均駁回。
訴訟費用由原告負擔。
    事實及理由
一、按不變更訴訟標的，而補充或更正事實上或法律上之陳述者
　　，非為訴之變更或追加，民事訴訟法第256 條定有明文。原
    告起訴時聲明請求被告應給付原告新臺幣（下同）200萬元
    ，及自起訴狀繕本送達翌日起至清償日止，按年息百分之十
    計算之利息(見本院卷㈠第41頁)。嗣於訴訟中變更為被告應
    各給付原告100萬元，及自起訴狀繕本送達翌日起至清償日
    止，按年息百分之五計算之利息(見本院卷㈠第299頁)。核乃
    特定被告應各給付予原告之金額，且被告應各給付之金額係
    原告起訴金額之半數，故僅為補充其事實上之陳述，非為訴
    之變更或追加，合先敘明。
二、原告起訴主張：緣訴外人陳邱滿(以下逕稱其名)係原告陳玉
    山、陳秀琴2人之母，陳邱滿於民國107年8月8日在桃園市○
    鎮區○○街00號後方停車場，遭被告所承保之訴外人郭文仲(
    以下逕稱其名)駕駛車牌號碼0000-00號自用小客車(下稱系
    爭自用小客車)擦撞而受傷(下稱系爭汽車交通事故)，陳邱
    滿陸續至衛生福利部桃園醫院、林口長庚醫院、國軍桃園總
    醫院就診治療，然因系爭汽車交通事故，身體受有下肢創傷
    ，造成蜂窩性組織炎，需長期抗生素治療，進而併發泌尿道
    感染、肺炎，致陳邱滿於同年9月28日因敗血性休克死亡。
    依據強制汽車責任保險法第11條、第13條、第25條、第27規
    定，被告應給付死亡保險金 200萬元予原告，經向被告申請
    理賠遭拒。為此，爰提起本件訴訟，請求被告給付保險金。
    並聲明：⒈被告應給付原告陳玉山100萬元，及自起訴狀繕本
    送達翌日起至清償日止，按年息百分之五計算之利息。⒉被
    告應給付原告陳秀琴100萬元，及自起訴狀繕本送達翌日起
    至清償日止，按年息百分之五計算之利息。⒊願供擔保，請
    准宣告假執行。
三、被告則以：原告之母陳邱滿雖於107年8月8日在停車場遭被
    告承保強制汽車責任保險之被保險人郭文仲所駕駛之系爭自
    用小客車擦撞致其右下肢受有約5公分之傷口，惟陳邱滿於
    次日即107年8月9日始前往衛生福利部桃園醫院進行縫合手
    術，當日即離院。且依該醫院107年9月5日之病歷載「Right
     leg  wound : dry, mild erythema」(右腿傷口：乾燥，
    輕度紅斑)(請見鈞院卷㈠第249頁)，足見訴外人陳邱滿於107
    年8月8日因系爭汽車交通事故所生右下肢之傷口，於107年9
    月5日已經乾燥，並無惡化之現象，至為明顯。另就系爭汽
    車交通事故，於107年9 月9日，由郭文仲在道義責任上賠償
    20,000元而與本件原告陳玉山達成和解，此有和解書可稽。
    足見陳邱滿所受之右下肢傷害，並非嚴重性之傷害，否則自
    無於縫合當天即辦理出院之理，且原告陳玉山同意以區區之
    20,000元與肇事車主郭文仲和解之事實。又陳邱滿於107年9
    月7日前往林口長庚醫院急，依出院診斷之記載，主要係治
    療其內在之急性膽囊炎、尿路感染、原發性高血壓，並非治
    療107年8月8日系爭汽車交通事故所受之右下肢傷口，至為
    明顯。本件陳邱滿之死亡原因，與其於107年8月8日系爭汽
    車交通事故所造成之右下肢傷害，並無相當因果關係存在，
    被告自無給付死亡保險金之義務。且本件經兩造同意送請國
    立臺灣大學醫學院附設醫院鑑定結果，亦認定陳邱滿於107
    年9月28日死亡與其於107年8月8日因系爭汽車交通事故所受
    之右下肢創傷間，顯然並無相當因果關係存在，原告等請求
    被告給付死亡保險金，自無理由。爰答辯聲明：原告之訴及
    其假執行之聲請均駁回；如受不利之判決，請准被告供擔保
    免為假執行。
四、不爭執事項（見本院卷㈡第8頁）：
　㈠陳邱滿於107年8月8日與郭文仲發生系爭汽車交通事故，嗣於
    107年8月9日21時28分至衛生福利部桃園醫院治療，所受傷
    害為下肢創傷約5公分長之傷勢。
  ㈡陳邱滿後於107年9月28日21時47分死亡。
  ㈢原告陳玉山、陳秀琴為陳邱滿之子女，即為全體繼承人。
五、得心證理由：
　　本件原告主張渠等係陳邱滿之子女即其全體繼承人，陳邱滿
    係因107年8月8日遭郭文仲駕駛車系爭自用小客車撞擊之系
    爭汽車交通事故，終至於107年9月28日死亡，爰依強制汽車
    責任保險法第27條等規定，請求保險人即被告給付死亡保險
    金200萬元，為被告所否認，並以前詞抗辯。經查：
  ㈠按「當事人主張有利於己之事實者，就其事實有舉證之責任
　  」，民事訴訟法第277條前段定有明文。再按「民事訴訟如
　  係由原告主張權利者，應先由原告負舉證之責，若原告先不
　  能舉證，以證實自己主張之事實為真實，則被告就其抗辯事
　  實即令不能舉證，或其所舉證據尚有疵累，亦應駁回原告之
　  請求」，有最高法院74年度台上字第913號民事裁判可資參
    照。另按因汽車交通事故遭致傷害者，受害人本人得向強制
    汽車責任保險之保險人請求傷害醫療費用給付及殘廢給付；
    因汽車交通事故死亡之受害人，其子女得請求強制汽車責任
    保險之保險人給付200萬元之死亡給付，此觀強制汽車責任
    保險法第10條第2項、第11條第1項第1款、第2款第1目、第2
    5條第1項、第27條第1項、強制汽車責任保險給付標準第6條
    規定自明。準此，受害人若因汽車交通事故致死者，上開規
    定之請求權人得向被告請求給付保險金，故需有承保之車輛
    和受害人之死亡間有因果關係時，被告始有賠償之責任，而
    欲判斷有無因果關係又需以行為人所造成之客觀行為事實為
    基礎，依照常理經驗判斷有可能發生相同之損害結果時，即
    足當之。是本件兩造就原告為陳邱滿之子女即陳邱滿全體繼
    承人，陳邱滿曾於107年8月8日遭遇系爭汽車交通事故，嗣
    後於107年9月28日死亡，而系爭汽車交通事故係由郭文仲所
    駕駛系爭自用小客車之強制汽車責任險係由被告所承保一節
    並無爭執，應堪採信。惟原告主張陳邱滿之死亡結果係因系
    爭汽車交通事故所導致，則為被告所否認，並以前詞抗辯，
    是依前揭說明，本件原告首應就受陳邱滿之死亡結果係因系
    爭汽車交通事故之所導致之利己事實，負舉證責任，合先敘
    明。
　㈡查陳邱滿於107年8月8日遭遇系爭汽車交通事故，而於107年8
    月9日至衛生福利部桃園醫院治療，經診斷為「下肢創傷約 
    5公分長」，醫師囑言為「108年8月9日急診行縫合手術，當
    日離院」，有該院診斷證明書1份在卷可佐(見本院卷㈠第91
    頁) 。又依卷附原證7之陳邱滿死亡證明書（見本卷㈠第155
    頁），陳邱滿於107年9月28日死亡時，經國軍桃園總醫院醫
    師進行檢驗後，確認陳邱滿死亡原因為「1.直接引起死亡結
    果之疾病或傷害：甲、敗血性休克。先行原因：(若有引起
    上述死因之疾病或傷害)。乙、(甲之原因)泌尿道感染、肺
    炎」「2.其他對於死亡有影響之疾病或身體狀況(但與引起
    死亡之疾病或傷害無直接關係者)：腎衰竭、高血壓性心臟
    病」，並未提及有關原告所主張系爭汽車交通事故之相關方
    面身體創傷，已不足認定陳邱滿之死亡結果與系爭汽車交通
    事故有相當因果關係存在。
　㈢另本件經送國立臺灣大學醫學院附設醫院鑑定，鑑定意見以
    「一、根據壢新醫院腎臟科醫師之門診紀錄，病人為85歲女
    性，患有慢性高血壓、心臟病、第三期慢性腎臟病以及過度
    肥胖(BMI>=30)，且自從60歲雙眼失明，於107年8月8日因車
    禍造成右下肢擦傷無骨折，右下肢經過局部縫合(一針)處理
　　、預防性施打破傷風以及給予第三代頭孢子素抗生素使用，
    因本身慢性疾病以及雙下肢水腫，使右下肢擦傷不易癒合，
    但未有惡化的現象，後續密切至醫院就醫追蹤(8/11、8/18
　　、8/25、8/30、9/5)，抗生素降階為Curam。二、於107年9
    月20日20時18分，因病人叫不醒、倒在床上，故送於國軍桃
    園醫院急診就醫，當下病人意識程度E1V2M3、血糖：41mg/
　　dl、血壓：149/101mmHg、心跳：65次/分、體溫：35.6度、
        抽血檢驗肝功能顯示膽汁淤積、腎功能急性惡化，故予
        追蹤無顯影劑腹部電腦斷層，結果顯示雙側肋膜積水、
        膽結石、雙側腎囊腫、些微腹水、脂肪肝、未有急性膽
        囊發炎，尿液檢驗結果顯示白血球50-99/HPF，107年9
        月21日入普通病房持續治療。三、於普通病房治療過程
        中，病人原先右下肢擦傷部位傷口逐漸癒合，傷口部位
        未有紅腫熱痛之病歷紀載，且生命徵象穩定，即便在普
        通病房持續使用經驗性抗生素(CIPROFLOXACIN)治療及
        補充葡萄糖，但腎功能仍持續惡化
　　，經治療後，107年9月22日於清晨病人意識恢復為E4V3M5，
    發炎指數改善、生命徵象穩定胸部X光顯示右肺浸潤改善、
    最後痰液培養結果未有致病菌。四、107年9月22日下午病人
    無尿、抽血檢驗結果為代謝性酸中毒、放置於左鼠蹊中心靜
    脈導管，予碳酸氫鈉製劑及利尿劑使用，經醫師與家屬討論
    後簽署不實施心肺復甦術同意書(全拒)；107年9月23日續給
    予碳酸氫鈉製劑及利尿劑使用，但腎功能(Creatinine：
　　3.37mg/d1)持續惡化，107年9月24日病人腎功能(Creatinin
　　e：4.31mg/d1)持續惡化；107年9月27日清晨第一次體溫上
       升至37.7度、心跳120次/分、C-反應蛋白由6mg/d1上升
       至18
　　mg/dl，血壓穩定(141/67mmHg)；107年9月23日檢驗尿液培
    養結果於9月26日報告為腸球菌(Enterococcusfaecium)，在
    學理上若在尿液中發現此菌未必是致病菌，但因9月27日病
    人意識變差、血壓不穩定合併低血糖，故會診感染科醫師建
    議後將抗生素更換為Vancomycin+Ceftazidime 使用：於107
    年9月28日，病人意識程度E1V3M4，血壓98/73mmHg，看護通
    知家屬前來，於107年9月28日21點47分宣告死亡。五、故經
    由以上住院過程評估後，認為是慢性腎臓病急性惡化導致雙
    側肺積水、肋膜積水、心包膜積水、腹部積水、雙下肢水腫
    ，尿道感染菌種在107年9月26日培養出來，於107年9月27日
    針對培養結果給予萬古黴素抗生素使用；因107年9月23日家
    屬簽署拒洗腎同意書，雖然未在病歷上看到病人攝取/輸出
    量表，無法確認病人的輸入及輸出量，但於107年9月28日抽
    血檢驗鉀離子低、8小時尿量：50ml、抽痰都是血痰、在使
    用氧氣濃度(Aerosol Mask:15L/min、FiO2：100%)，氧氣濃
    度：66%，合理懷疑病人死因為鉀離子低造成心搏過緩，而
    急性雙側肺積水，最終死亡。六、107年8月9日右下肢車禍
    所造成的傷口大為5*5公分，在107年9月20日於急診紀錄
　　紀載右下肢傷口大小為3*4*0.5公分，住院中於護理紀錄只
    提及左臀部壓瘡大小2*2公分、深度0.2公分、二級傷口、需
    要生理食鹽水清潔及紗布覆蓋；故此次病人死亡與車禍所造
    成的右下肢傷口無直接相關性。七、根據貴院所提供之長庚
    醫院病歷資料，因病人於長庚醫院就醫紀錄以急性膽囊炎與
    泌尿道感染為主診斷，故此次病人死亡與車禍右下肢傷口無
    直接相關性。八、綜合以上資料判斷，病人死亡原因合理為
    慢性腎病變急性惡化與泌尿道感染造成敗血症暨呼吸功能衰
    竭，與車禍所造成之傷口並無直接關係。」等語，有該院11
    0年12月3日校附醫秘字第1100905763號函1份在卷可稽(見本
    院卷㈡第71至75頁)。足見陳邱滿於系爭車禍事故發生前即患
    有慢性高血壓、心臟病、第三期慢性腎臟病等疾病，且其死
    亡原因為慢性腎病變急性惡化與泌尿道感染造成敗血症暨呼
    吸功能衰竭，而系爭汽車交通事故僅造成陳邱滿右下肢擦傷
    之輕微傷害，要與陳邱滿之死亡結果無任何相當因果關係存
    在。且依該鑑定書所載，原告主張之「抗生素」、「蜂窩性
    組織炎」皆非造成陳邱滿死亡之原因，是原告主張陳邱滿因
    系爭車禍事故致蜂窩性組織炎並長達29天使用抗生素造成泌
    尿道感染而死亡云云，此部分僅屬原告片面臆測之詞，委不
    可採。
六、綜上所述，原告主張陳邱滿之死亡為系爭汽車交通事故所致
    ，即屬無據。從而，原告依強制汽車責任保險契約之約定，
    請求被告給付原告2人各100萬元，及自起訴狀繕本送達翌日
    起至清償日止，按年息百分之五計算之利息，為無理由，應
    予駁回。又原告既受敗訴判決，其假執行之聲請即失所附麗
    ，不應准許。
七、本件判決之基礎已臻明確，兩造其餘攻擊防禦方法及舉證，
　  核與判決無影響，爰不另一一論述，併此敘明。
八、訴訟費用負擔之依據：民事訴訟法第78條。
中　　華　　民　　國　　111 　年　　2 　　月　　18　　日
                  民事第二庭    法　官　林禎瑩
以上正本係照原本作成。
如對本判決上訴，須於判決送達後20日內向本院提出上訴狀。如
委任律師提起上訴者，應一併繳納上訴審裁判費。
中　　華　　民　　國　　111 　年　　2 　　月　　22　　日
                                書記官  鄭玉佩